【裁判字號】    89,易,4849
【裁判日期】    900824
【裁判案由】    傷害等
【裁判全文】
臺灣板橋地方法院刑事判決                        八十九年度易字第四八四九號
    公  訴  人  臺灣板橋地方法院檢察署檢察官
    被      告  戊○○
    被      告  丙○○
右列被告因傷害等案件，經檢察官提起公訴（八十九年度偵字第九八○五號、第一七
二一五號），本院判決如左：
    主      文
戊○○放火燒燬自己所有之報紙、椅子、木架、招牌、圓鍬、十字鎬及簿冊，致生公
共危險，處有期徒刑月，如易科罰金，以佰元折算壹日。又以加害生命、身體、
財產之事，恐嚇他人致生危害於安全，處拘役貳拾伍日，如易科罰金，以佰元折算
壹日。扣案大鐵鎚壹把沒收。
丙○○共同傷害人之身體，處有期徒刑月，如易科罰金，以佰元折算壹日。
    事      實
一、丙○○係位於臺北縣永和市○○路○段八九號之「小德張」餐廳之負責人，另戊○○則在隔鄰（臺北縣永和市○○路○段八十七號）開設米糕小吃店，雙方平日
    即因停車問題存有嫌隙。緣戊○○所承租之上開店面租期於民國（下同）八十九
    年三月三十一日屆滿而未再續租，故戊○○即於同年三月底將店內外其所有之物
    品加以清理，嗣於八十九年四月一日凌晨二時許，戊○○趁著酒意（未至精神耗
    弱或心神喪失之程度），乃在店內以打火機放火燒燬其所有經清理而堆置於店內
    之報紙、椅子、木板、招牌、圓鍬、十字鎬及簿冊等欲加以丟棄之物，致生公共
    危險，嗣因見火勢甚大且煙霧瀰漫，因恐延燒他處釀成災害，始自行以水將火澆
    熄，其間並持其所有之大鐵鎚敲打店面鐵門（毀損部分未據告訴及起訴），且持
    該大鐵鎚至丙○○經營之餐廳內，對丙○○及該店員工揚言欲找人打架，且要求
    渠等將停放在該米糕小吃店旁之機車遷移他處，並持其所有之大榔頭恐嚇稱「不
    得報警，否則將連車一起燒掉」、「若不服的話可以『單挑』」等語，致丙○○
    及其員工心生畏懼，致生危害於丙○○及其員工之生命、身體及財產安全，丙○○旋將此事通知其子馮世勤（已歿，經檢察官另為不起訴處分），馮世勤因而返
    回小德張餐廳，遂與丙○○合力將該大鐵鎚奪下，並共同基於普通傷害之犯意聯
    絡，由馮世勤以徒手毆打戊○○之頭部（未成傷），丙○○則持小斧頭砍戊○○
    ，經戊○○舉手抵擋，因遭砍中而受有右手背深部割裂傷（傷口約長十公分）併
    第二、三、四、五伸指肌腱斷裂等傷害。
二、案經被害人丙○○、戊○○訴由臺北縣警察局永和分局移送暨丙○○訴請臺灣板
    橋地方法院檢察署檢察官偵查起訴。
    理      由
一、訊據被告戊○○坦承於前開時地因租約到期而於店內以打火機點火燒燬其所有經
    清理而堆置於店內欲加以丟棄之物，而扣案之大鐵鎚係伊當時所持之物，且其曾
    至被告丙○○所開設之「小德張」餐廳內，叫被告丙○○及其員工不要將車停在
    該店附近等情，惟矢口否認有被訴之放火燒燬住宅等以外之自己所有物罪及恐嚇
    致生危害安全罪，辯稱：伊並未恐嚇他人且伊放火燃燒上開物品並不致生公共危
    險云云；惟查：
（一）被告戊○○所為右開犯罪事實業據被告丙○○（兼告訴人）指訴不移，核與證
      人即「小德張」餐廳之員工丁○○所述：「（八十九年四月一日蕭某（戊○○
      ）在他店內燒廢物，你有無在場？）有的，我是聽到聲音，蕭某將木箱推倒的
      聲音且蕭某拿了一公尺長之大榔頭敲自己的鐵門，鐵門是拉下來，而鐵門旁有
      個小門，看到店內有火光，蕭某燒何物我就不知道，火如何熄掉我不知道，之
      後蕭某跑到我們店來，叫我們不要報警，並叫我們將機車移走，不然要燒機車
      ，當時蕭某是有喝酒，蕭某進出好幾次，並說如我們不服的話，可以單挑，後
      來我們就在店內，後來我們就報警．．．」（見八十九年度偵字第九八○五號
      卷第六十九頁）；而被告戊○○於警訊中亦坦承：「我在永和市○○路○段八
      十七號的小吃店因整修有很多的廢棄物品需要移除，而告知丙○○，希望他能
      將停放在店門前的車輛移走．．。」（見八十九年度偵字第九八○五號卷第四
      頁背面），嗣於檢察官偵查中亦稱：「丁○○說我去小德張進出好幾次，當時
      我是跟（馮）和祥說叫（其）他兒子的車不要停在我店前，因我要燒一些廢物
      ，因是怕燒到他門的車子及機車。」（見八十九年度偵字第九八○五號卷第六
      十九頁背面），此外，證人即到醫院查看被告戊○○之警員洪郁盛到庭結證稱
      ：「．．我去醫院的時候有聞到戊○○身上的酒味。」（見本院九十年三月七
      日訊問筆錄），凡此，均核與告訴人所為之指訴相符，此外，復有扣案被告戊○○所有之大鐵鎚一把、鐵門遭擊凹之照片十幀（見八十九年度偵字第九八○
      五號卷第三十九頁至第四十三頁）、店內放火燒物後之照片三幀（見八十九年
      度偵字第九八○五號卷第十六頁）、原米糕店清理後全貌照片一幀（被告戊○○於九十年四月十二日所具「陳報」狀內所附）、租賃契約書影本一份（見八
      十九年度偵字第九八○五號卷第七十三頁至第七十六頁）足資佐證。
（二）雖被告戊○○尚以其放火燒燬自己所有之物，並不致生公共危險云云為辯，然
      按刑法第一百七十五條第二項：放火燒燬前二條以外自己所有物罪，固以致生
      公共危險即具體危險為犯罪構成要件之一，惟所謂公共危險，祇須有發生實害
      之蓋然性為已足，此項蓋然性之有無，應由事實審法院基於經驗法則，而為客
      觀之判斷（參照最高法院七十二年臺上字第二五三二號判決要旨），且所謂「
      致生公共危險」，係指在客觀上已有發生公共危險之虞，並不以已發生實害為
      必要，其程度介於結果及抽象危險之間，而被告戊○○未考量該店毗鄰他人住
      宅，且店內有供電之電線、電燈及木門、遮雨塑膠布，且屋內仍散置可燃之雜
      物等情況，被告戊○○竟在店內集中一部分欲丟棄之物（報紙、椅子、木板、
      招牌、圓鍬、十字鎬及簿冊等），而放火燒燬之（見八十九年度偵字第九八○
      五號卷第十六頁之三幀照片及被告戊○○於九十年四月十二日所具「陳報」狀
      內附之照片一幀），是於屋內放火燒物，要難謂無延燒之危險，而自上開照片
      所示燃燒後之痕跡，足見其火勢非小，況且被告戊○○亦自承「我有叫他們（
      「小德張」之員工）把車移開，因為怕燒東西會燒到。」（見本院九十年八月
      十日審判筆錄），是自不得因被告戊○○有準備水且於釀成其他災害前將火澆
      熄即得謂「未致生公共危險」，是被告戊○○所辯實屬無據。
（三）被告戊○○雖於前開行為時曾喝酒，惟其事後就當時所發生之事情尚能清楚描
      述，且能奔跑而被證人甲○○發現（如後述），是自不足認被告戊○○於行為
      時因飲酒而致精神耗弱、心神喪失。
二、訊據被告丙○○坦承於前揭時地被告戊○○曾持大鐵鎚與伊發生爭吵，嗣伊打電
    話給會計小姐轉告同案被告馮世勤稱被告戊○○到店裡鬧事，嗣伊與馮世勤共同
    將被告戊○○所持之大鐵鎚奪下且發生推擠等情，惟矢口否認有被訴之傷害犯行
    ，伊及選任辯護人辯稱：現場並無血跡，且被告戊○○既已受傷何不返家或逕往
    求醫，卻至夜市遊蕩，又證人丁○○、乙○○均出具「見證書」表示被告丙○○
    並無傷害被告戊○○云云。惟查：
（一）被告丙○○右開犯罪事實，業據被告（兼告訴人）戊○○指訴綦詳，核與證人
      甲○○於檢察官偵查中結證所稱：「那天我們店已打烊，那時三點多，而我至
      永和保平路保平巷內阿進海產店喝酒，蕭某（戊○○）跑了進來，看到右手受
      傷，我問蕭某，蕭某說被中山路之小德張店的父子殺的，但我就開車送其去醫
      院。」（見八十九年度偵字第九八○五號卷第六十八頁背面），嗣於本院審理
      中亦結證稱：「我在吃宵夜，看到戊○○慌慌張張跑過來，我看到他右手受傷
      流血，我就拿米酒給他消毒，拿煙草讓他止血，他右手背受傷，我問他為何受
      傷，他說是隔壁小德張父子傷他的。」、「（為什麼戊○○受傷後會去找你？
      ）我不知道為什麼，是他經過我吃消夜的地方，該處是路邊攤，所以我叫他，
      處理好他的傷口，我就開車載他到永和耕莘醫院。」（見本院九十年三月二十
      三日訊問筆錄）相符，復有天主教耕莘醫院永和分院八十九年四月四日出具之
      診斷證明書一紙（見八十九年度偵字第九八○五號卷第十五頁）、天主教耕莘
      醫院永和分院九十年六月七日九十耕永字第○六二○號函所附之就診資料（診
      斷說明、急診室紀錄表）足憑，而觀乎被告戊○○所受傷勢、部位，核與其所
      述遭小斧頭砍傷害一節相符。
（二）另同案被告馮世勤於警訊中亦坦承有推擠情事（見八十九年度偵字第九八○五
      號卷第十二頁背面），而被告丙○○於警訊及本院審理中亦均承認有與被告戊○○發生推擠，是顯然被告丙○○與被告戊○○確有發生爭執無誤，復徵諸被
      告戊○○經本院質問何以不到醫院時，被告戊○○係答稱：「因為被他們追，
      跑到那裡才被甲○○發現。」，旋即被告丙○○即稱：「他（被告戊○○）是
      跑到九十一巷。」，是足見被告戊○○所稱確有被追而逃跑之情事應屬實在，
      否則被告丙○○豈會逕為上開陳述，益見被告戊○○所為指訴並非無據。
（三）證人洪郁盛證稱：「．．．後來我到醫院，戊○○說他被砍傷，才知道有發生
      傷害的事情。」、「（你在處理火警時是在現場看到丙○○父子？）有，他們
      說戊○○放火燒了房子，沒有說起爭執的事情，也沒有注意他們身上的情形。
      」、「我也沒有到小德張餐廳」（見本院九十年三月七日訊問筆錄），顯然到
      場處理的警員斯時並不知是否有發生爭執、傷害之事，且其亦未至「小德張」
      餐廳，加以當時屬深夜時分，視線自非良好，證人洪郁盛復不知發生傷害等情
      ，是證人洪郁盛證稱當時未發現血跡，亦不足執之為被告丙○○有利之認定。
（四）雖被告丙○○於偵查中提出證人丁○○、乙○○出具之「見證書」表示被告丙○○並無傷害被告戊○○云云，然證人並未親身到庭，僅提出書面以代陳述者
      ，顯與刑事訴訟法係採直接審理主義及言詞審理主義之本旨有違，依該法第一
      百五十九條規定，自不得採為認定事實之證據（參照最高法院七十年臺上字第
      三八六四號判例），又我國刑事訴訟法制，於事實審法院係採直接及言詞審理
      主義，證人未經親自到庭，而以書面代替陳述，縱能證明該文書確出自此一證
      人之手筆，而於形式上得認定係該證人所出具；然因法院無從就聞自證人之直
      接供述取得心證，判斷證言之信憑性，且訴訟當事人復無由依刑事訴訟法第一
      百六十六條規定，實施詰問權，確保證言之真實性，以發現實質的真實，自亦
      不得遽以該書面作為證據加以採用（參照最高法院八十四年臺上字第二四四九
      號判決），而經本院傳喚、拘提，證人丁○○、乙○○均未到庭，是自難僅憑
      被告丙○○所提出之「見證書」，即認被告丙○○無傷害之犯行。
三、從而，本案事證已臻明確，被告戊○○、丙○○之犯行均洵堪認定，自應依法論
    科。
四、核被告戊○○所為係犯刑法第一百七十五條第二項之放火燒燬住宅等以外之自己
    所有物及刑法第三百零五條恐嚇致生危害安全罪，其一恐嚇行為侵害數人之法益
    ，為同種想像競合，應依刑法第五十五條之規定論以一恐嚇致生危害安全罪處斷
    ；另核被告丙○○所為，係犯刑法第二百七十七條第一項之傷害罪。被告戊○○
    所犯上開二罪間，犯意各別，行為互異，應予分論併罰；又被告丙○○所為上開
    罪行，與同案被告馮世勤間有犯意聯絡及行為分擔，應論以共同正犯。爰審酌被
    告戊○○不顧於市區之房屋內放火燒物所具有之危險性，復因與被告丙○○等人
    因停車細故而生嫌隙，貿然為本案犯行，另被告丙○○因受被告戊○○恐嚇而心
    生不滿而為此罪行及渠等之犯罪目的、手段、品行、智識程度、所生危害及犯罪
    後之態度等一切情狀，各量處如主文所示之刑，並均諭知易科罰金之折算標準（
    被告戊○○、丙○○行為後之刑法第四十一條業於九十年一月十日修正公布，於
    同年月十二日生效，而修正後之刑法第四十一條第一項係規定：「犯最重本刑為
    五年以下有期徒刑之罪，而受六個月以下有期徒刑或拘役之宣告，因身體、教育
    、職業、家庭之關係或其他正當事由，執行顯有困難者，得以一元以上三元以下
    折算一日。但確因不執行所宣告之刑，難收矯正之效，或難以維持法秩序者，不
    在此限。」，修正後之刑法第四十一條第一項之規定，將原得易科罰金者之範圍
    ，由僅限於犯最重本刑為三年以下有期徒刑之罪擴大至犯最重本刑為五年以下有
    期徒刑之罪，二相比較，修正前即行為時之規定，尚非有利於行為人，是自應依
    刑法第二條第一項前段之規定，適用裁判時之法律即修正後刑法第四十一條第一
    項前段之規定，而對被告戊○○、丙○○所宣告之刑諭知如易科罰金之折算標準
    ）。
五、扣案大鐵鎚一把，係供被告戊○○為本案犯行（恐嚇）所用之物，且係被告戊○○所有，業據其供明無誤，爰依刑法第三十八條第一項第二款之規定宣告沒收；
    至於被告戊○○所有用以放火之打火機，並未扣案，而被告戊○○亦供稱業已丟
    棄，為免客觀上所存沒收之困難，爰不予宣告沒收；另被告丙○○供本案傷害罪
    行所用之物，亦未扣案，且尚證據足資證明係被告丙○○或其共犯馮世勤所有，
    是亦不予宣告沒收，均附此敘明。
據上論斷，應依刑事訴訟法第二百九十九條第一項前段，刑法第二十八條、第一百七
十五條第二項、第二百七十七條第一項、第三百零五條、第五十五條、第二條第一項
前段、第四十一條第一項前段、第三十八條第一項第二款，罰金罰鍰提高標準條例第
一條前段、第二條，判決如主文。
本案經檢察官洪清秀到庭執行職務。
中      華      民      國      九十        年    八      月    二十四  日
                                      臺灣板橋地方法院刑事第五庭
                                          法  官  陳  鴻  清
右正本證明與原本無異。
如不服本判決，應於判決送達後十日內，向本院提出上訴狀。
                                          書記官  林  蔚  然
中      華      民      國      九十        年    九      月    三      日
附錄本案論罪科刑法條全文：
刑法第一百七十五條：
放火燒燬前二條以外之他人所有物，致生公共危險者，處一年以上七年以下有期徒刑
。
放火燒燬前二條以外之自己所有物，致生公共危險者，處三年以下有期徒刑。
失火燒燬前二條以外之物，致生公共危險者，處拘役或三百元以下罰金。
刑法第二百七十七條：
傷害人之身體或健康者，處三年以下有期徒刑、拘役或一千元以下罰金。
犯前項之罪因而致人於死者，處無期徒刑或七年以上有期徒刑；致重傷者，處三年以
上十年以下有期徒刑。
刑法第三百零五條：
以加害生命、身體、自由、名譽、財產之事，恐嚇他人致生危害於安全者，處二年以
下有期徒刑、拘役或三百元以下罰金。


司法院資訊處製作；財團法人民間司法改革基金會備份。
